【裁判字號】    96,訴,1512
【裁判日期】    970416
【裁判案由】    清償會款   等
【裁判全文】
臺灣高雄地方法院民事判決              96年度訴字第1512號
原      告  乙○○
被      告  甲○○
訴訟代理人  丙○○
上當事人間清償會款事件，本院於民國97年4 月2 日言詞辯論終
結，判決如下：
    主  文
被告應給付原告新臺幣伍拾捌萬玖仟伍佰元，及自民國九十六年
六月二日起至清償日止，按週年利率百分之五計算之利息。
訴訟費用由被告負擔。
    事  實 及 理  由
一、原告起訴主張：被告於民國87年10月間參加以伊為會首，會
    員連同會首共52人，約定每會合會金為新台幣（下同）10,
    000 元，採外標制，會期自87年10月至92年1 月止，每月5
    日開標之合會（下稱系爭合會）。詎被告於88年4 月5 日以
    3,100 元得標，並取得會款524,950 元後，就應繳之45個月
    會款合計589,500 元，除於88年4 月15日簽發同額之本票交
    付外，並未按期給付，履經催討，被告均置之不理，為此，
    爰依合會之法律關係及票據法第22條第4 項之規定，提起本
    訴。並聲明求為命被告給付589,500 元及加計自起訴狀繕本
    送達翌日起至清償日止，按年息5 ％計算之利息。
二、被告則以：伊對有參加合會及以3,100 元得標，並取得會款
    524,950 元且簽發就應繳之45個月會款589,500 元金額之本
    票等事實並不爭執，但該筆款項係用以支付原告與伊配偶丙
    ○○間合夥經營事業之週轉金，原告亦應負擔虧損等語，以
    為抗辯，並聲明求為判決：原告之訴駁回。
三、兩造所不爭執之事實：
（一）被告有參加原告為會首之本件互助會及以3,100 元得標，
      並取得會款589,500 元且簽發同額本票，而該本票上之發
      票日、金額及指印部分均為被告所為。有本票影本在卷可
      稽。
（二）原告與被告之夫丙○○間有合夥經營事業之情事。
四、則本件之爭點在於：
（一）本件會款是否係為支付原告與丙○○間合夥事業而為；原
      告請求被告給付新台幣589,500 元整，是否有理由？
（二）本件已清償之金額為若干。
五、本院之判斷：
（一）按稱合會者，謂由會首邀集二人以上為會員，互約交付會
      款及標取合會金之契約。其僅由會首與會員為約定者，亦
      成立合會。前項合會金，係指會首及會員應交付之全部會
      款。會款得為金錢或其他代替物。又會員應於每期標會後
      三日內交付會款。會首應於前項期限內，代得標會員收取
      會款，連同自己之會款，於期滿之翌日前交付得標會員。
      逾期未收取之會款，會首應代為給付。民法第709 條之1
      、第709 條之7 第1 、2 項分別定有明文。本件原告為系
      爭合會之會首，被告則為會員，被告已於88年4 月5 日標
      得合會，計應交付589,500 元會款予原告等情，業據兩造
      陳明，並為兩造所不爭執，且有合會單、本票等附卷可稽
      ，自堪可信為真實。參諸，系爭合會結束之期間，係於89
      年5 月5 日以後，是上開有關合會之規定，於本件自有適
      用甚明。依此，會首自有代收會款、代墊會款及交付合會
      金之義務。從而，原告依其與被告間之合會契約，向被告
      請求給付會款，自屬有據。
（二）按當事人主張有利於己之事實者，就其事實有舉證之責任
      ，為民事訴訟法第277 條前段所明定。經查：本件被告主
      張原告與被告之夫丙○○間有合夥經營事業之之事實，為
      兩造所不爭，自堪信為真實。至被告主張有與原告約定以
      系爭會款當作合夥的週轉金等情，惟為原告所否認，被告
      就此自應負舉證責任，而被告就此並無提出任何證明資料
      ，尚難採信。況縱認有此約定，亦核屬被告之夫與原告間
      之內部合夥事項，尚與本件合會會款之請求無關，亦無從
      為有利被告之認定。
六、綜上所述，原告本於合會之法律關係，請求被告給付589,50
    0 元，及自96年6 月2 日（即起訴狀繕本送達翌日）起，至
    清償日止，按年息百分之五計算之利息，為有理由，應予准
    許。
七、本件事證已臻明確，兩造其餘攻擊防禦方法及所舉證據，經
    審酌結果，與本件判決結論均無影響，爰不一一論述，附此
    敘明。
八、據上結論，本件原告之訴為有理由，依民事訴訟法第78條，
    判決如主文。
中    華    民    國    97    年     4    月    16    日
                   民事鳳山分庭審判長法  官  楊富強
                                     法  官  呂憲雄
                                     法  官  林意芳
上正本係照原本作成。
如不服本判決，應於送達後20日內，向本院提出上訴狀並表明上
訴理由，如於本判決宣示後送達前提起上訴者，應於判決送達後
10日內補提上訴理由書（須附繕本）。
中    華    民    國    97    年     4    月    16    日
                                     書記官  陸艷娣


司法院資訊處製作；財團法人民間司法改革基金會備份。
